【裁判字號】    92,交訴,22
【裁判日期】    920430
【裁判案由】    公共危險等
【裁判全文】
臺灣屏東地方法院刑事判決                          九十二年度交訴字第二二號
    公  訴  人  臺灣屏東地方法院檢察署檢察官
    被      告  丙○○
右列被告因公共危險等案件，經檢察官提起公訴（九十二年度偵字第四七三號），本
院判決如左：
     主  文
丙○○服用酒類，不能安全駕駛動力交通工具而駕駛，處有期徒刑肆月。又駕駛動力
交通工具肇事，致人受傷而逃逸，處有期徒刑壹年。應執行有期徒刑壹年貳月，緩刑
參年。
被訴過失傷害罪部分，公訴不受理。
     事  實
一、丙○○於民國九十年一月十日凌晨二時許，在屏東市之屏東夜市商場與友人共飲
    藥酒，明知其已因飲酒過量而有輕度酩酊、說話含糊、腳步不穩、噁心、多辯等
    酒醉症狀，達不能安全駕駛動力交通工具之狀況，仍於同日凌晨四時許，駕駛車
    牌號碼ＱＺ－九○四九號自小客車，沿屏東市○○路駛至屏東市海豐三山國王廟
    口某攤販處食用宵夜後，續行駕駛上述自小客車，自三山國王廟口出發沿省道台
    三線由南往北行駛，欲返回其位於屏東縣九如鄉○○路○段一六○號住處，迨於
    同日五時四十分許，途經該路段四三七處七公里處時，本應注意汽車行駛時，駕
    駛人應注意車前狀況；汽車在同一車道行駛時，後車與前車之間應保持隨時可以
    煞停之距離，依當時天候晴，夜間有照明，視距良好，路面無缺陷及障礙物之情
    形下，並無不能注意之情事，竟疏未注意由丁○○騎乘附載其妻甲○○車牌號碼
    ＰＩＫ－七一五號之重型機車駛在自小客車車前，仍貿然前駛，致丙○○所駕駛
    之自小客車右前側自後撞及丁○○所騎乘重型機車車尾，丁○○及甲○○遭撞後
    因機車失控均跌倒在地，丁○○受有左側脛腓骨開放性骨折、頭部外傷併腦震盪
    、頭部撕裂傷及右膝擦傷等傷害；甲○○則受有左側脛腓骨開放性骨折、頭部外
    傷併腦震盪等傷害（過失傷害部分，業經丁○○、甲○○於本院審理時撤回告訴
    ，詳述於後）。詎丙○○明知所駕駛之動力交通工具肇事致人受傷，竟未下車察
    看給予丁○○、甲○○適當之救助，反另行起意，基於肇事逃逸之犯意，駕車逃
    逸，嗣經不詳姓名年籍之路人記下肇車車輛車牌號碼後報警處理，經警循線查知
    該自小客車登記為丙○○所有，經警前往丙○○上址住處查緝時，發現該自小客
    車右前側車損狀況後，於同日六時四十五分許再對丙○○進行酒精濃度測試，測
    得其呼氣酒精濃度為每公升零點四八毫克，而查知上情。
二、案經丁○○、甲○○訴由屏東縣警察局里港分局報告臺灣屏東地方法院檢察署檢
    察官偵查起訴。
      理  由
壹、有罪部分：
一、上述被告丙○○服用酒類，不能安全駕駛動力交通工具而駕駛之事實，業經被告
    於警、偵訊及本院審理時坦白承認，而被告於案發當日六時四十五分許經警測得
    其呼氣酒精濃度達每公升零點四八毫克一節，有卷附酒精濃度測試值一紙在卷可
    佐。再被告自承係於案發當日四時許即駕車上路之事實，依照法務部法醫研究所
    九十年二月一日法醫所九十清字第一五０號函所載每小時血液中酒精濃度下降約
    十至十九ｍｇ＼ｄＬ，此有法醫研究所上開函件影本一紙可按，據此估算被告於
    案發當日四時許之呼氣酒精濃度約為每公升○點七毫克左右。再依卷附「呼出氣
    體內含酒精濃度與血液中酒精濃度及呈現症狀之關係表」所示，被告於駕車當時
    已呈現輕度酩酊、說話含糊、腳步不穩、噁心、多辯等酒醉症狀。而飲酒後呼氣
    酒精濃度達上開程度時，其肇事率約為正常人之十倍至二十五倍，亦有卷附中央
    警察大學交通系暨交通管理研究所蔡中志教授所製之酒精濃度與肇事率之關係對
    照表可佐，參照被告酒後駕車與告訴人丁○○、甲○○發生車禍之事實，有道路
    交通安全事故調查報告表在卷可稽，其因酒醉而有反應力及判斷力不佳之事實甚
    為明確，被告確已酒醉達於不能安全駕駛動力交通工具之程度，被告此部分之自
    白即與事實相符，堪可採信，其酒醉駕車之犯行堪以認定。
二、被告否認有肇事逃逸之犯行，辯稱：我只記得在案發現場好像壓到坑洞，車子上
    、下跳動，並不知道發生車禍云云，經查：
（一）丁○○、甲○○於上述時地共乘車牌號碼ＰＩＫ－七一五重型機車途經案發現
      場，遭人駕車自後撞及，其等因而人車倒地均受有傷害，但該肇事車輛並未停
      車給予救助，反而駕車離去等情，業經告訴人丁○○、甲○○指訴甚詳，並有
      告訴人二人因本件車禍受傷就診之診斷證明書二紙、道路交通事故調查報告表
      及道路交通事故現場圖各一紙、現場相片六幀在卷可資佐證。
（二）上述車禍發生後，經不詳姓名年籍之路人記下肇事車輛之車牌號碼後報警處理
      ，經警查知肇事車號車主登記為被告，經前往查察時發現該自小客車右前側車
      損狀況後，查知上情等情，則經證人即本件查獲之警員乙○○證述甚詳（見本
      院卷第三十四頁、第三十五頁），並有車損相片三幀在卷可證，應可認定是被
      告駕車肇禍之事實。
（三）被告雖辯稱不知發生車禍云云，但被告所駕駛之自小客車右前車頭保險桿至右
      前側車體鈑金處分佈刮痕、凹痕，部分鈑金並有破損現像，另右前座擋風玻璃
      且部分碎裂之事實，有上述車損相片可證。而告訴人丁○○所駕駛之重型機車
      遭撞後，向前滑行約二十點九公尺（即自道路交通事故現場圖所標示之『輪痕
      』點起算至機車倒臥點之距離），刮地痕延伸約十三點一公尺，機車車體均有
      損壞之事實，則有道路交通事故現場圖一紙及現場相片在卷可證。依上述自小
      客車及機車之車損狀況與機車遭撞後滑行達二十點九公尺之距離判斷，前述二
      車車禍時之撞擊力道應甚巨大。而告訴人丁○○所騎乘之機車倒地後刮地痕跡
      達十三點一公尺，則因機車倒地造成刮地聲響之時間亦非短暫，參照本件案發
      於凌晨五時四十分許，並非車輛往來頻繁之時段，則被告發生車禍時因撞擊力
      道所產生之反作用力造成該自小客車異常之搖動及撞擊與機車倒地時所產生之
      聲響，應能輕易得知。再該自小客車右前座擋風玻璃既因車禍產生碎裂，其於
      案發當時因前擋風玻璃遭車外異物重擊而破損之情，更能迅速查覺，被告對此
      均推稱不知，實與常情有違，不足採信。被告既能查知車體及車外異常之狀況
      ，依上述自小客車車體之異常搖動、擋風玻璃因遭撞擊產生碎裂及車禍時發出
      之聲響，衡應知悉其駕車與人發生車禍之事實，被告辯稱不知發生車禍云云，
      洵為卸責之詞，亦不足信。綜上，被告駕車逃逸之犯行，亦可認定。
三、核被告丙○○所為，係犯刑法第一百八十五條之三不能安全駕駛動力交通工具罪
    及同法第一百八十五條之四肇事逃逸罪。被告所犯上述二罪，犯意各別，行為不
    同，應予分別論罪，合併處罰。爰審酌被告並無前科素行、造成告訴人二人傷害
    非輕，惟於肇事後已與告訴人二人達成民事和解，賠償告訴人損失及犯罪後坦認
    部分犯行之犯後態度等一切情狀，各量處如主文所示之刑，並定其應執行刑。
四、被告前未曾受有期徒刑以上刑之宣告，此有臺灣屏東地方法院檢察署刑案資料查
    註紀錄表、臺灣高等法院被告全國前案紀錄表各一紙在卷可參，經此次科刑後，
    當知所警惕，而無再犯之虞，本院認其所受之宣告刑，以暫不執行為適當，併予
    宣告緩刑三年，以啟自新。
貳、不受理部分：
一、公訴意旨另以：被告丙○○於九十二年一月十日凌晨四時許，酒後駕駛車牌號碼
    ＱＺ－九○四九號自用小客車，沿屏東縣九如鄉○○路○段北上車道由南往北方
    向行駛，行經該路段四三七點七公里處時，應注意汽車在同一車道行駛時，後車
    與前車之間應保持隨時可以煞停之距離，並應注意車前狀況，隨時採取必要之安
    全措施，而依當時情況又無不能注意之情事，竟因受酒精影響而疏未注意並自後
    追撞丁○○所騎乘附載其妻范素范之ＰＩＫ－七一五號重型機車，致丁○○受有
    左側脛腓骨開放性骨折、頭部外傷併腦震盪、頭部撕裂傷、右膝擦傷，范素范受
    有左側脛腓骨開放性骨折、頭部外傷併腦震盪等傷害，因認被告丙○○涉有刑法
    第二百八十四條第一項之過失傷害罪嫌。
二、按告訴乃論之罪，告訴人於第一審辯論終結前得撤回告訴；告訴經撤回者，應諭
    知不受理之判決，刑事訴訟法第二百三十八條第一項及第三百零三條第三款分別
    定有明文。
三、公訴人認被告丙○○涉犯刑法第二百八十四條第一項之過失傷害罪嫌，依同法第
    二百八十七條之規定，須告訴乃論。茲因告訴人丁○○、范素范於本院審理中均
    撤回告訴，有撤回告訴狀一紙在卷可證，依前述說明，自應為不受理判決之諭知
    。
四、被告過失傷害部分既應為不受理判決之諭知，公訴人另以九十二年度偵字第一一
    ○六號移送併辦被告過失傷害部分，則應退回公訴人另行處理，附此敘明。
據上論斷，應依刑事訴訟法第二百九十九條第一項前段，第三百零三條第三款，刑法
第一百八十五條之三、第一百八十五條之四、第五十一條第五款、第七十四條第一款
，判決如主文。
中      華      民      國      九十二      年    四    月    三十    日
                                      臺灣屏東地方法院交通法庭
                                          法  官  林昌義
右正本證明與原本無異。
如不服本判決應於收受本判決後送達後十日內向本院提出上訴書狀，其未敘述上訴理
由者，並得於提起上訴後十日內向本院補提理由書狀（均須按他造當事人之人數附繕
本 ）「切勿逕送上級法院」
                                          書記官   潘美碧
中      華      民      國      九十二      年    四    月    三十    日
附錄法條
刑法第一百八十五條之三
服用毒品、麻醉藥品、酒類或其他相類之物，不能安全駕駛動力交通工具而駕駛者，
處一年以下有期徒刑、拘役或三萬元以下罰金。
刑法第一百八十五條之四
駕駛動力交通工具肇事，致人死傷而逃逸者，處六月以上五年以下有期徒刑。


司法院資訊處製作；財團法人民間司法改革基金會備份。
